臺灣高等法院臺南分院刑事判決
                                      111年度上訴字第3號
上  訴  人  
即  被  告  陳俊龍



上列上訴人即被告因傷害案件，不服臺灣臺南地方法院110年度
訴字第287號中華民國110年10月20日第一審判決（起訴案號：臺
灣臺南地方檢察署109年度偵字第18301號），提起上訴，本院判
決如下：
    主  文
上訴駁回。
    事  實
一、緣葛健德偕同女友曾麗靜於民國109年7月7日20時45分許，
    在臺南市○區○○路000號無店名之米糕店用餐，恰見吳榮明亦
    在該店內，遂上前向吳榮明催討新臺幣3000元之欠款，吳榮
    明乃通知友人陳俊龍到場，陳俊龍到場後，雙方一言不合，
    吳榮明、陳俊龍竟共同基於傷害之犯意聯絡，吳榮明先持椅
    子砸向葛健德，繼而持桌上之筷子、湯匙朝葛健德丟擲，期
    間，陳俊龍以左手抓住葛健德之左手腕，右手則持椅子揮向
    葛健德，致葛健德受有左肘、左前臂及左小腿挫傷、左腕擦
    傷之傷害。
二、案經葛健德訴由臺南市政府警察局第五分局移送臺灣臺南地
    方檢察署檢察官偵查起訴。
    理  由
壹、程序部分：
一、被告陳俊龍經本院合法傳喚，有本院送達證書1份在卷可佐
    （見本院卷第67頁），其無正當理由而未到庭，爰依刑事訴
    訟法第371條之規定，不待其陳述，逕行一造辯論而為判決
    。
二、下列所引用被告陳俊龍以外之人於審判外之言詞及書面陳述
    ，被告陳俊龍於本院行準備程序時表示均不爭執，同意列入
    本案證據等語（見本院卷第58頁），而本院審酌各該證據作
    成時之情況，均核無違法不當或證明力明顯過低之瑕疵，亦
    認以其等作為證據應屬適當，是依刑事訴訟法第159條之5之
    規定，認均有證據能力。其他憑以認定犯罪事實之非供述證
    據，亦無違反法定程序取得之情，依同法第158條之4規定之
    反面解釋，亦認均具有證據能力。　
貳、實體部分：
一、訊據被告陳俊龍對於當天有在現場等情，固不爭執，然矢口
    否認有何共同傷害犯行，辯稱：我是去勸架，吳榮明拿椅子
    要打葛健德，結果打到我的後腰，而且我的腳不良於行，如
    何能一手抓住葛健德，一手拿椅子，我沒有動手打他云云。
二、經查：
（一）告訴人葛健德於上開時、地，因見與其有債務糾紛之同案
      被告吳榮明在場，而吳榮明則打電話請人在隔壁之被告陳
      俊龍過來幫忙處理等情，業據被告陳俊龍所不爭執，復經
      告訴人葛健德於原審審理時具結證述屬實（見原審卷第14
      7頁），核並與證人即同案被告吳榮明於本院審理時就此
      部分之證述大致相符（見本院卷第79至80頁），是此部分
      首堪認定為真實。
（二）嗣告訴人與同案被告吳榮明、被告陳俊龍發生衝突後，吳
      榮明先持椅子砸向葛健德，繼而持桌上之筷子、湯匙朝葛
      健德丟擲，期間，被告陳俊龍則是以左手抓住葛健德之左
      手腕，右手則持椅子揮向葛健德，葛健德因此受有左肘、
      左前臂及左小腿挫傷、左腕擦傷之傷害等事實，業經證人
      即告訴人葛健德於偵訊及原審證述明確，核與證人曾麗靜
      於偵訊及原審證述大致明確（見偵卷第34、46頁，原審卷
      第145-162、163-176頁），此外，並有葛健德提出之郭綜
      合醫院診斷證明書、現場照片、郭綜合醫院函覆之急診病
      歷資料及傷勢照片等（見警卷第27、33-35頁、原審卷第1
      17-123頁）在卷可參，足資補強告訴人葛健德所指訴遭被
      告陳俊龍與同案被告吳榮明共同傷害等情，是此部分亦堪
      信為真實。又證人曾麗靜雖與告訴人葛健德為男女朋友之
      關係，然查：證人曾麗靜於案發時、地，確有在場目睹整
      個過程，且與被告陳俊龍間，並無任何糾紛仇怨，衡諸常
      情，其應無蓄意捏造事實誣陷被告陳俊龍之動機及必要。
（三）再者，證人即同案被告吳榮明亦於本院審理時具結證稱：
      被告陳俊龍發生車禍，是左腳斷掉，他要拿柺杖，因為他
      骨質疏鬆，我跟被告陳俊龍是同學，交情很好，他正好在
      隔壁，就過來，當時是被告陳俊龍擋在中間，葛健德躲在
      後面，我要追他追不到，葛健德跑去米糕店裡面，我拿塑
      膠椅要丟他，被告陳俊龍叫我不要生氣，因為我有心臟病
      ，被告陳俊龍抱著我叫我不要發脾氣，我拿塑膠椅打到被
      告陳俊龍背部兩下，他幫我把塑膠椅搶下來等語（見本院
      卷第79至83頁）。依證人即同案被告吳榮明上開證稱，被
      告陳俊龍當時確有處在告訴人葛健德與同案被告吳榮明之
      中間，並有幫忙搶下同案被告吳榮明手上之塑膠椅等行為
      ，故其既可幫忙搶下同案被告吳榮明手上之塑膠椅，自非
      無可能持該塑膠椅揮向告訴人葛健德。且縱被告陳俊龍當
      天亦有遭同案被告吳榮明持塑膠椅打到腰部兩下，然此與
      其有無共同傷害告訴人葛健德之犯行，並無相關亦無衝突
      ，附此敘明。
（四）至於證人即同案被告吳榮明另證稱被告陳俊龍是「左腳」
      骨折，且被告陳俊龍沒有與葛健德發生衝突，沒有抓葛健
      德右手，沒有拿椅子丟葛健德，葛健德受傷是自己跑去撞
      桌角等情，除與被告陳俊龍自行提出之診斷證明書顯示被
      告陳俊龍是「右側下肢」遺存運動障礙等客觀事實，有所
      不同外，且因其與告訴人葛健德原即有債務糾紛，且為當
      天主要傷害告訴人葛健德之當事人，被告陳俊龍復為其電
      請過來幫忙者，故其與告訴人葛健德原即對立，與被告陳
      俊龍則為利害攸關之相同立場，是依一般常情，其上開證
      言應為事後迴護被告陳俊龍之詞，自難遽為被告陳俊龍有
      利之認定。　　
（五）末查，被告陳俊龍固辯稱其腳潰爛，行動要靠柺杖支持，
      如何有辦法拿椅子打葛健德云云，並提出診斷證明書（見
      偵卷第37頁）為證，並聲請本院向台南市郭綜合醫院函查
      此情。惟查：本院向該院函詢後，經該院回覆以：被告陳
      俊龍因右側脛骨與腓骨上端之閉鎖性骨折術後，導致右側
      下肢遺存運動障礙，於民國108年9月23日至該院復健科門
      診並開立診斷證明書。被告陳俊龍確有前述診斷書所載之
      傷勢，惟門診醫師無法憑藉病患傷勢推論其功擊能力等情
      ，有該院111年1月14日郭綜事字第1110000021號函1紙在
      卷可參（見本院卷第51頁），且證人即同案被告吳榮明既
      於本院具結證稱被告陳俊龍有幫其把塑膠椅搶下來等情，
      顯見被告陳俊龍尚非因受有右側下肢遺存運動障礙，導致
      手部完全無法施力，故其此部分之辯解，亦屬無據，難以
      採信。　
（六）故本件除證人即告訴人葛健德之指述外，尚有證人曾麗靜
      於偵訊及原審之證述，及告訴人葛健德提出之郭綜合醫院
      診斷證明書、現場照片、郭綜合醫院函覆之急診病歷資料
      及傷勢照片等在卷，可資作為補強證據，本院並已依被告
      陳俊龍之聲請傳喚同案被告吳榮明為證人，及函詢郭綜合
      醫院，是認本案事證已臻明確。是被告陳俊龍雖於準備程
      序時請求本院對證人葛健德、曾麗靜測謊，自無必要，上
      開證據調查之聲請，應予駁回，併此敘明。
（七）綜上，本件事證明確，被告陳俊龍上開共同傷害犯行，洵
      堪認定，應依法論科。
三、核被告陳俊龍所為，係犯刑法第277條第1項之傷害罪。其與
    被告吳榮明間，就本件犯行，有犯意聯絡及行為分擔，應論
    以共同正犯。
參、維持原判決之理由
一、原審以被告陳俊龍共同犯傷害罪，事證明確，依法論罪科刑
    ，並審酌被告陳俊龍是見被告吳榮明不滿葛健德催討債務率
    先動手攻擊葛健德，而參與本件肢體衝突，所為欠缺理性，
    至屬不當，且犯後否認犯行，難認態度良好，並考量被告吳
    榮明積欠債務乃案發原因，且先行動手，被告陳俊龍係基於
    朋友情誼而參與，犯罪情節略有差異，及葛健德所受傷勢尚
    屬輕微，兼衡被告陳俊龍於原審所述之教育程度、工作及家
    庭生活狀況等一切情狀，量處拘役40日，並諭知如易科罰金
    之折算標準，其認事用法並無違誤，量刑亦屬妥適。
二、被告陳俊龍上訴意旨略以：被告陳俊龍是接到吳榮明通知，
    趕到米糕店，意在當和事佬，豈料吳榮明拿椅子要打葛健德
    ，卻打到被告陳俊龍之後腰，並非如起訴書所述，被告陳俊
    龍與吳榮明共同傷害葛健德，且被告陳俊龍右腳因車禍受傷
    ，導致不良於行，站都站不穩，如何能一手抓住葛健德，一
    手持椅子，證人葛健德與曾麗靜為男女朋友，關係密切，原
    審判決以渠等陳述內容互核相符，遽為不利被告陳俊龍之認
    定，未再調查其他證據以資審認，容有違誤云云，業均經本
    院論駁如前，其上訴並無理由，應予駁回。
據上論斷，應依刑事訴訟法第371條、第368條，判決如主文。
本案經檢察官李宗榮提起公訴，檢察官王全成到庭執行職務。
中　　華　　民　　國　　111 　年　　3 　　月　　29　　日
                  刑事第四庭    審判長法  官  郭玫利
                                      法  官  陳金虎
                                      法  官  林臻嫺
以上正本證明與原本無異。
如不服本判決應於收受送達後20日內向本院提出上訴書狀，其未
敘述上訴理由者，並得於提起上訴後20日內向本院補提理由書（
均須按他造當事人之人數附繕本）「切勿逕送上級法院」。
　　　　　　　　　　　　　　　　　　　書記官　劉素玲　　
中　　華　　民　　國　　111 　年　　3 　　月　　29　　日
附錄本判決論罪科刑法條：
中華民國刑法第277條
傷害人之身體或健康者，處5年以下有期徒刑、拘役或50萬元以
下罰金。
犯前項之罪，因而致人於死者，處無期徒刑或7年以上有期徒刑
；致重傷者，處3年以上10年以下有期徒刑。
卷宗清單 1、警卷：南市警五偵字第1090437697號卷 2、偵卷：臺南地檢署109年度偵字第18301號卷 3、原審卷：臺灣臺南地方法院110年度訴字第287號卷 4、本院卷：臺灣高等法院臺南分院111年度上訴字第3號卷